臺灣高等法院刑事裁定
108年度原金上重訴字第1號
上  訴  人  
即  被  告  吳松麟



選任辯護人  蔡仲威律師
            林俊儀律師
上  訴  人
即  被  告  沈芳如


選任辯護人  駱鵬年律師
            林俊峰律師
上  訴  人  
即  被  告  吳並修



選任辯護人  蔡仲威律師
            林俊儀律師
            李庚道律師
上  訴  人  
即  被  告  陳東豐


選任辯護人  王瑜玲律師
            徐明豪律師
上列上訴人即被告等因違反銀行法等案件，本院裁定如下：
    主  文
吳松麟、沈芳如、吳並修、陳東豐均自民國壹佰零玖年拾月壹日
起，限制出境、出海捌月。
    理  由
一、查本院前認依卷內各項證據，被告吳松麟、沈芳如、吳並修
    、陳東豐均涉犯民國107年1月31日修正前銀行法第125條第3
    項、第1項後段之法人行為負責人非法經營銀行業務罪；刑
    法第339條之4第1項第2款之三人以上犯詐欺取財罪及證券交
    易法第174條第2項第3款之非法發行有價證券罪等，犯罪嫌
    疑重大，其中涉犯107年1月31日修正前銀行法第125條第3項
    、第1項後段之法人行為負責人非法經營銀行業務罪之法定
    本刑為7年以上有期徒刑，且有相當理由足認被告4人均有逃
    亡之虞。故為確保訴訟程序之進行及日後刑罰之執行，是仍
    有限制出境、出海之必要，爰裁定被告吳松麟、沈芳如、吳
    並修、陳東豐自109年2月1日起，限制出境、出海8月，合先
    敘明。
二、按被告犯罪嫌疑重大，而有下列各款情形之一者，必要時檢
    察官或法官得逕行限制出境、出海。但所犯係最重本刑為拘
    役或專科罰金之案件，不得逕行限制之：（一）無一定之住
    、居所者。（二）有相當理由足認有逃亡之虞者。（三）有
    相當理由足認有湮滅、偽造、變造證據或勾串共犯或證人之
    虞者。且審判中限制出境、出海每次不得逾8月，犯最重本
    刑為有期徒刑10年以下之罪者，累計不得逾5年；其餘之罪
    ，累計不得逾10年，刑事訴訟法第93條之2第1項、第93條之
    3第2項後段分別定有明文。次按限制出境、出海之處分，其
    目的在避免被告因出境、出海滯留他國，以保全國家追訴、
    審判或日後執行之順利進行。而審判中有無限制出境之必要
    ，屬事實審法院得依個案情節，審酌人權保障及公共利益之
    均衡維護，本於職權而為裁量之事項。至限制出境、出海之
    原因是否消滅，能否以其他方式替代而解除，亦俱屬事實審
    酌之問題（最高法院108年度台抗字第539號裁定意旨參照）
    。
三、經查，本院審核現存相關卷證，並給予被告吳松麟、沈芳如
    、吳並修、陳東豐及渠等選任辯護人陳述意見之機會後，在
    現階段仍足認被告吳松麟、沈芳如、吳並修、陳東豐涉犯10
    7年1月31日修正前銀行法第125條第3項、第1項後段之法人
    行為負責人非法經營銀行業務罪嫌；刑法第339條之4第1項
    第2款之三人以上犯詐欺取財罪嫌及證券交易法第174條第2
    項第3款之非法發行有價證券罪嫌等，渠等犯罪嫌疑均屬重
    大。其次，前開被告4人所涉107年1月31日修正前銀行法第1
    25條第3項、第1項後段之法人行為負責人非法經營銀行業務
    罪係最輕本刑7年以上有期徒刑之重罪，且被告吳松麟、沈
    芳如、吳並修、陳東豐分經原審判決有期徒刑10年4月、10
    年8月、10年10月、11年在案，而審酌重罪常伴有逃亡之高
    度可能，而經判處重刑者以逃匿方式規避審判程序進行及刑
    罰執行之可能性更高，此乃趨吉避凶、脫免刑責、不甘受罰
    之基本人性，是被告吳松麟、沈芳如、吳並修、陳東豐除經
    重罪追訴外，同時業經判處如上述之刑度在案，依一般刑事
    科學之合理判斷，自有相當理由足認其有逃亡之虞。再者，
    本院權衡司法權之有效行使、公共利益之維護及被告人身自
    由私益，斟酌比例原則，認在現階段如令被告吳松麟、沈芳
    如、吳並修、陳東豐得以自由出境或出海，渠等藉機逃匿國
    外，以規避將來審判程序之進行及刑罰之執行的可能性實屬
    非低，考量此情，誠難以其他方式替代限制出境及出海，故
    為妥適保全後續審理程序之順利進行或日後刑罰之執行，仍
    有繼續限制被告吳松麟、沈芳如、吳並修、陳東豐出境、出
    海之必要。
四、至被告吳松麟之辯護人雖辯稱：本件迄今審理甚久，被告吳
    松麟都有遵期出庭，請據此審酌是否仍有繼續限制被告吳松
    麟出境出海之必要云云；被告沈芳如之辯護人雖辯稱：因為
    目前國外肺炎疫情，被告沈芳如並無出境之計畫，且被告自
    原審起，均有遵期出庭，又被告長年罹患雙膝關節炎，無法
    久站久走，足見被告沈芳如並無逃亡之虞，請解除限制出境
    出海處分，若維持限制出境出海處分，亦請審酌解除被告沈
    芳如每週一、四定期至派出所報到之處分云云；被告吳並修
    之辯護人雖辯稱：本件迄今審理甚久，被告吳並修都有遵期
    出庭，且親友、資產都位在國內，應無逃亡海外之虞，請審
    酌是否仍有繼續限制被告吳並修出境出海之必要，若維持限
    制出境出海處分，亦請審酌免除被告吳並修定期至派出所報
    到之義務云云；被告陳東豐及其辯護人雖辯稱：其歷次庭期
    都有到庭，且均有定期至派出所報到，希望可以解除限制出
    境出海，因為這3年來在國內一直找不到工作，而在國外，
    如馬來西亞及美國，之前有經營管理方面的工作機會，但因
    為被限制出境，所以無法去云云，然渠等上揭所陳各節，俱
    與被告吳松麟、沈芳如、吳並修、陳東豐將來是否有藉由出
    境出海之機會逃匿國外之可能性，並無必然關聯，無從擔保
    日後審理或執行之順利進行，自難執此即認本件已無限制渠
    等出境、出海之必要性。另雖被告陳東豐至海外工作之機會
    雖因本案限制出境、出海而暫時受限，然據被告陳東豐所稱
    ：目前並無工作邀約，之前有好幾家等語以觀，可知其欲出
    國工作一事尚難認屬重大急迫之事務，亦非可據此即認無繼
    續限制出境、出海之必要，是渠等上揭所辯，均尚難採信。
    此外，上揭被告等人雖均經諭知需定期至派出所報到，然為
    約束被告行動，達到確保被告到庭續行審判及保全將來執行
    之目的，避免國家刑罰權難以實現之危險，本院認為命被告
    按時向警察機關報到，仍有必要，並屬對被告之人身自由所
    加最輕微之負擔，堪屬適當而必要性之保全方式，仍認有維
    持之必要，附此敘明。
五、綜上所述，本件限制出境、出海之原因及其必要性仍然存在
    ，爰裁定被告吳松麟、沈芳如、吳並修、陳東豐均自109年1
    0月1日起，限制出境、出海8月。　　
據上論斷，應依刑事訴訟法第93條之2第1項第2款、第93條之3第
2項後段，裁定如主文。
中　　華　　民　　國　　109 　年　　9 　　月　  22  　日
  　　　　　　    刑事第二十四庭審判長法　官  陳德民  
　　  　　　　　　　　                法  官  鄭富城 
  　　　　　　　　　　                法  官  葉力旗　
以上正本證明與原本無異。
如不服本裁定，應於收受送達後五日內向本院提出抗告狀。
                                      書記官  王心琳
中　　華　　民　　國　　109 　年　　9 　　月　　22　　日